【裁判字號】    95,上更(二),9
【裁判日期】    950221
【裁判案由】    妨害自由等
【裁判全文】
臺灣高等法院花蓮分院刑事判決       95年度上更(二)字第9號
上   訴   人  臺灣花蓮地方法院檢察署檢察官
上訴人即被告  乙○○
                      現另案於臺灣花蓮看守所羈押中
上列上訴人因被告妨害自由等案件，不服臺灣花蓮地方法院91年
度訴字第60號中華民國91年11月5日第一審判決（起訴案號：臺
灣花蓮地方法院檢察署90年度偵字第669號），提起上訴，本院
判決如下：
   主  文
原判決關於乙○○共同連續非法剝奪人之行動自由 (被害人甲○○、丙○○)部分暨執行刑撤銷。
乙○○以強暴方法剝奪人之行動自由，累犯，處有期徒刑捌月。
    事    實
一乙○○係東江機械有限公司之實際負責人，前因贓物案件，經
  法院判處有期徒刑7月又15日確定，於民國（下同）87年12月
  15日縮刑執行完畢。竟仍不知悔改，因懷疑甲○○受丁○○指
  使，將放火燒燬其卡車，竟於89年7月2日下午5時許，利用甲○○、丙○○（原名：陳久美）對其畏懼之心理，先以電話命
  甲○○速至花蓮縣新城鄉民益加油站，復命甲○○以電話通知
  丙○○同至該處，以此脅迫方法使林、陳2人行無義務之事，2
  人先後到達後，乙○○先斥責甲○○為何要放火燒燬其車輛，
  並斥責丙○○為何對其提出告訴，甲○○、丙○○2人迫於情
  勢，遂向乙○○下跪求饒認錯，乙○○仍出手毆打跪於地上之
  甲○○、丙○○頭部、胸部、背部等處（傷害部分未提告訴）
  ，復命2人起立與其喝酒，續又命令2人下跪續行毆打，如此持
  續約2小時，以此強暴方式，剝奪甲○○、丙○○之行動自由
  。
二案經花蓮縣警察局新城分局移送臺灣花蓮地方法院檢察署檢察
  官偵查起訴。
    理    由
一被告乙○○對於上揭犯罪事實於本院準備程序中除辯稱伊當時
  已酒醉至不省人事外，餘皆坦承不諱，其於本院審判期日則辯
  稱：案發當時伊雖在場，惟伊並未毆打甲○○、丙○○，是他
  們2人跪在地上相互發誓等語，然查前揭犯罪事實，業據被害
  人甲○○、丙○○，證人丁○○、魯天惠、杜清安等人證述屬
  實（見90年度偵字第669號卷(一)第224、229、396頁、卷(二)44 6
  頁)，且被告對上開被害人，證人之供述均表示無意見，顯見
  彼等供述非虛，是被告所辯是甲○○、丙○○跪在地上相互發
  誓云云，顯係卸責之詞，不能採信。證人黃慶雲（被告乙○○
  的妹婿）、杜清安、林鳳旋於本院前審雖證稱案發當時被告乙○○已經酒醉，乙○○是躺在椅子上，沒看到他打人云云，惟
  彼證言與前揭證人證述情形不符，酌被告乙○○對前揭證人
  及被害人證詞不爭執，則黃慶雲、杜清安、林鳳旋上開證言顯
  係迴護被告之詞而不能採信。再查被告乙○○於90年10月12月
  檢察官偵訊時就89年7月2日下午6時許與丁○○、林禮一發生
  糾紛經過情節均能為具體詳細之陳述 (見90年度偵字第669號
  卷第265頁以下)，凡此益見案發當時被告神智清醒，所辯本件
  案發當時伊已酒醉不省人事，及上開證人黃慶雲、杜清安、林
  鳳旋所為證言均與事實不符而不能採信。綜上所述，被告犯行
  已臻明確而堪予認定。
二核被告所為，係犯刑法第302條第1項之以強暴方法剝奪人之行
  動自由罪；被告一行為同時剝奪被害人甲○○、丙○○之行動
  自由而侵害2個法益，應依想像競合犯規定從一重處斷。本件
  公訴人認另犯刑法第304條第1項，尚有未洽（即以強暴、脅迫
  使人行無義務之事或妨害他人行使權利，其行為具有一定之目
  的且達於以非法方法剝奪人之行動自由時，祗成立刑法第302
  條第1項之罪而不再論以刑法第304條第1項之罪名)；被告曾犯
  贓物罪，經法院判處有期徒刑7月又15日確定，於87年12月15
  日縮短刑期執行完畢，此有被告全國前案紀錄表在卷可稽，其
  於執行完畢後五年內再犯本件之罪，應依累犯規定加重其刑。
  本件原審論處被告罪刑，固非無見，然被告所犯非法剝奪人之
  行動自由並無共犯參與，原審判決論以共同正犯，被告一行為
  同時剝奪被害人甲○○、丙○○之行動自由，原判決疏未論以
  想像競合犯，經核均有未當。被告上訴雖無理由，惟公訴人上
  訴指摘原判決就本件論以連續犯為不當，則有理由，因撤銷改
  判。茲審酌被告有多次犯罪前科（見卷附前科調查表），素行
  不良，及本件被害人被害情形等一切情狀，認檢察官求刑1年6
  月尚嫌過重，爰量處有期徒刑8月，以資懲儆。
三本件本院更(一)審判決就起訴書所載五（被害人戊○○）部分為
  有罪之判決，另就起訴書所載犯罪事實三（被害人甲○○、丙○○），四（被害人丁○○）為無罪之判決（無罪部分誤認與
  有罪部分有裁判上一罪關係，於主文內雖不另為無罪之諭知，
  唯本質上仍為無罪判決），上開判決雖經最高法院全部發回更
  審，然查：有罪判決與無罪判決本不生裁判上一罪問題，且本
  件檢察官就被告所犯上開3次犯罪認犯意各別，應併合處罰而
  提起公訴 (見起訴書第6頁反面第11行)，而上開起訴書所載之
  犯罪事實四、五部分所犯為刑法第304條第1項、第277條第1項
  及第304條第1項、第305條之罪 (見起訴書第2頁、第6頁正面)
  依法係不得上訴於第三審之案件，則上開起訴書所載犯罪事實
  四及五部分於本院更(一)審判決宣示時即已確定，乃本件最高法
  院誤將上開起訴書所載犯罪事實四、五部分予以撤銷發回，均
  屬程序上重大瑕疵之重大違背法令而為無效判決，本院就該部
  分自不受發回意旨之拘束而不應予以審判，附此敘明。
據上論斷，應依刑事訴訟法第369條第1項、第364條、第299條第
1項前段，刑法第302條第1項、第47條，罰金罰鍰提高標準條例
第1條前段判決。
本案經檢察官蔡國禎到庭執行職務。
中    華    民    國    95    年    2    月    21    日
                  刑事庭審判長法  官  謝志揚
                              法  官  賴淳良
                              法  官  蔣有木
以上正本證明與原本無異
如不服本判決，應於判決送達後10日內向本院提出上訴狀。其未
述理由者，並應於提出上訴狀後10日內向本院補提理由狀 (須
附繕本)。
                              書記官  陳萬山
中    華    民    國    95    年    2     月    21    日
附錄本判決論罪之法律條文
刑法第302條第1項：
私行拘禁或以其他非法方法，剝奪人之行動自由者，處5年以下
有期徒刑、拘役或3百元以下罰金。


司法院資訊處製作；財團法人民間司法改革基金會備份。
